臺灣臺南地方法院刑事判決　　　　　　　 95年度訴字第313號
公　訴　人　臺灣臺南地方法院檢察署檢察官
被　　　告　己○○
上列被告因詐欺案件，經檢察官提起公訴（94年度偵字第14451
號），本院判決如下：
    主  文
己○○連續意圖為自己不法之所有，以詐術使人將本人之物交付
，處有期徒刑月，如易科罰金，以銀元佰元即新臺幣玖佰元
折算壹日。
    事  實
一、己○○曾於民國九十二年七月八日向王驛棠所經營之「鴻億
    當舖」借款新台幣（下同）數萬元，雙方並約定依未償還借
    款金額百分之四，作為己○○每月需匯款至王驛棠華南銀行
    帳戶（帳號：000000000000號）之利息。惟己○○因無法依約償還上開借款之利息，竟基於意圖為自己不
    法所有之概括犯意，趁其分別與丁○○、乙○○合夥飼養賽
    鴿，而由其看管賽鴿之機會。先於九十四年五月十九日上午
    十一時許，在台南市○○區○○街一段八二三巷十八號對面
    ，向丁○○佯稱渠等合夥飼養之賽鴿，已遭擄鴿勒贖集團擄
    走，並要求三千五百二十八元之贖金。再於同年月三十一日
    上午十一時許在上開處所，將載有王驛棠前開帳戶帳號之便
    條紙一張交付乙○○，佯稱渠等合夥飼養之賽鴿亦遭擄鴿勒
    贖集團擄走，並要求匯入二千七百十六元之贖金，使丁○○
    、乙○○為取回賽鴿，先後陷於錯誤，分別依己○○指示將
    三千五百二十八元及二千七百十六元之款項，匯至王驛棠上
    開華南銀行帳戶內。
二、案經臺南市警察局第三分局報告臺灣臺南地方法院檢察署檢
    察官偵查起訴。
    理  由
壹、證據能力部分：
一、按被告以外之人於審判外之言詞或書面陳述，除法律有規定
    者外，不得作為證據；又被告以外之人於審判中，因所在不
    明而無法傳喚或傳喚不到者，其於司法警察官或司法警察調
    查中所為之陳述，經證明具有可信之特別情況，且為證明犯
    罪事實之存否所必要者，得為證據，刑事訴訟法第一百五十
    九條第一項、第一百五十九條之三第三款分別定有明文。
二、證人乙○○、王驛棠、甲○○於警詢之證述，係屬被告以外
    之人於審判外之言詞陳述，依法不得作為證據，被告復未同
    意作為證據，應認前開證人所為證詞均無證據能力。
三、本件證人丁○○經本院多次傳喚均未到庭，有本院送達證書
    、刑事報到單、因遷移不明遭退回之公文封及拘票暨拘提報
    告書等件（見本院卷第五十、五三、七五、七六、八一、一
    ００至一０三頁、一０五、一一四至一一七、一一九、一三
    三至一三六、一五二、一五三頁）等件附卷足憑，堪認證人
    丁○○已處於所在不明而無法傳喚或傳喚不到之情形，參以
    證人即當時詢問證人丁○○之員警戊○○到庭證述：製作筆
    錄當天，證人丁○○與乙○○相偕至警局，證人丁○○主動
    表示與證人乙○○遇到相同情形，經徵得同意後，同時對證
    人丁○○製作筆錄，訊問內容大部分係丁○○主動告知，再
    依證人丁○○陳述予以記載等語。衡情證人丁○○接受訊問
    前，警方並不知悉證人丁○○遭詐騙之經過，自無從誘導、
    干預或有施加暴力脅迫之情況。又證人丁○○係主動向警方
    說明事發經過，且由證人丁○○陳述內容並未明確表示遭何
    人詐騙，僅單純陳述匯款原因及匯款經過等節觀之，應認證
    人丁○○於該次警詢之證詞，確實為自身經歷而非經權衡利
    害或受他人干預所為之陳述，足認證人丁○○警詢中證詞具
    有可信之特別情況，且為證明犯罪事實存否所必要，依刑事
    訴訟法第一百五十九條之三第三款之規定，證人丁○○前開
    警詢筆錄應屬傳聞之例外，具有證據能力，合先敘明。
貳、認定犯罪事實之理由及論罪科刑之依據：
一、訊據被告己○○矢口否認有何詐欺犯行，辯稱：伊與證人乙○○合夥養育的賽鴿，確實於九十四年五月二十三日遭擄鴿
    集團擄走，伊才會要乙○○匯款二千七百六十一元以支付贖
    金，但因匆忙間拿錯伊另載有匯款帳號之字條，才導致乙○○匯款至王驛棠前開華南銀行帳戶內；伊於九十四年五月十
    九日因身上現款不足，乃商請丁○○代為匯款三千五百二十
    八元至王驛棠上開帳戶，隔日丁○○還拿匯款單向我請款，
    丁○○根本沒有出錢云云。經查：
（一）被告於本院九十五年四月二十八日準備程序時，先辯稱伊
      接到擄鴿集團成員電話後，伊太太準備要將贖款匯至擄鴿
      集團指定之帳戶，同時將伊借款利息匯入王驛棠前開帳戶
      途中，遇到證人乙○○，乙○○表示要自行匯款，伊太太
      拿錯匯款帳號，才有這件事云云。惟證人乙○○於本院審
      理時證稱：伊將鴿舍借被告訓練賽鴿，九十四年五月三十
      一日，被告以電話通知，告以伊交由被告訓練的賽鴿遭人
      擄走，對方要求匯款二千七百十六元，伊當日前往鴿舍（
      證人乙○○住處臺南市○○街○段八二三巷十八號對面）
      ，被告親手將匯款字條交伊，並表示該字條載明擄鴿集團
      成員打電話要求匯入贖金之帳號，由被告抄寫的，並非被
      告太太交付的，當時並沒有看到有其他字條等語（見本院
      卷五七至六二頁），並有證人乙○○提出附卷、由被告所
      撰寫有關「王驛棠華南銀行帳戶帳號及２７１６」字句之
      字條及匯款申請書一紙為證（見警卷第二六、二八頁）。
      且證人乙○○經交互詰問完畢後，被告始辯以：伊接到擄
      鴿者電話通知時，有抄下帳戶、匯款資料，當天伊有寫下
      兩張匯款單，一張是要會給王驛棠，一張是要匯給擄鴿者
      ，結果乙○○自己拿錯云云。從被告前後辯稱交付乙○○
      該紙記載贖款帳戶字條之地點究係鴿舍或是匯款途中、是
      伊太太交付或是證人乙○○自行拿取等節，均前後矛盾不
      一，足認被告臨訟編撰之辯詞，顯然與事實不符。再者，
      證人乙○○於警詢時，僅告以遭擄鴿勒贖及交付贖款之經
      過，並未指陳被告有何詐騙情事；偵查中更表明不要對被
      告提出詐欺告訴乙情（見偵卷第十頁），顯見證人乙○○
      自始至終均無誣陷被告之意圖，應認證人乙○○上開證詞
      較為可採。雖被告另以證人乙○○之賽鴿事後返回鴿舍乙
      節，辯稱該賽鴿確有遭擄情節，伊並無詐騙證人乙○○云
      云，然證人乙○○於偵查中既證述：當日並未到養鴿處確
      認，所以不確定賽鴿是否遭人擄走等語，而遭擄之賽鴿亦
      係交由被告所照顧飼養，是被告所辯情節，尚難憑採。綜
      上情節，堪認被告係以賽鴿遭他人擄走須支付贖金為由，
      而要求乙○○將款項二千七百十六元匯入王驛棠前開帳戶
      內。
（二）被告雖又辯稱伊發現證人乙○○誤將贖金匯入王驛棠前開
      帳戶後，即於同日下午打電話與鴻億當鋪員工阿祥聯絡，
      並說明乙○○匯款錯誤一事，伊並無詐騙乙○○之不法意
      圖云云。然證人即王驛棠經營之「鴻億當舖」員工甲○○
      於偵查中及本院審理時均證以：被告曾於九十四年五月三
      十一日以電話通知，表示乙○○會將錢匯入帳戶內繳付伊
      借款利息等語（見偵卷第九、十頁及本院卷六三至六六頁
      ），顯然與被告所辯不同。復觀諸證人甲○○於詰問過程
      ，起先故意附和被告辯詞，嗣經檢察官反詰問，始吐露實
      情，由證人甲○○於審理期日原有迴護被告而刻意曲附被
      告說詞之情節，可知證人甲○○顯無陷害被告之可能，自
      應採信證人甲○○前開證詞。又證人甲○○並證以：被告
      向鴻億當舖借款五、六萬元，十五天一期，每期至少要付
      三千多元，超過部分就算是還本金等語（證人甲○○於審
      理期日後，並以書面陳報：被告截至九十四年五月三十一
      日止，借款本金為五萬六千五百元，應繳納利息為二千五
      百四十三元，見本院卷第八十頁），而案發期間，被告均
      定期繳交借款利息至王驛棠前開帳戶，九十四年五月三十
      一日乙○○所匯款項，確實係清償上開借款利息乙節，亦
      為被告所是認，足見，被告明知伊應定期繳還借款利息並
      匯款至王驛棠上開帳戶內，竟利用伊代乙○○飼養訓練賽
      鴿之機會，藉「賽鴿遭他人擄走並勒贖」為由，使證人乙○○陷於錯誤，乃依被告指示匯款而清償被告之債務，被
      告顯然有詐騙證人乙○○之犯行。
（三）證人甲○○於審理時，復證稱：九十四年五月十九日曾接
      獲被告電話，表示丁○○會將利息錢匯入等語（見本院卷
      第六五頁）；證人王驛棠於偵查中亦結證稱：當日確實有
      一筆三千五百二十八元之匯款清償被告之借款利息等語（
      見偵卷第九頁）。而被告並不否認伊確實商請證人丁○○
      將三千五百二十八元之款項匯入王驛棠前開帳戶內，惟辯
      稱：因當日身上沒錢，才請丁○○代墊匯款，當時沒有告
      訴他匯錢的原因，隔天丁○○還將收據拿來請款云云。然
      稽之證人丁○○於警詢時證述：被告告知與伊合夥飼養之
      鴿子有一隻被網走，被告要伊先出錢贖回鴿子，伊才會將
      三千五百二十八元之贖款匯入王驛棠前開帳戶等語（見警
      卷十七頁），核與被告於第一次警詢時供述：因鴿子被人
      網走擄鴿勒贖，才叫丁○○去匯錢之情節相符，足見證人
      丁○○證述有關被告係以合夥鴿子遭擄為由，乃將贖款匯
      入王驛棠前開帳戶之經過屬實。被告所辯並不足取，此部
      分犯行亦堪認定。
（四）綜上所述，被告佯稱伊與被害人乙○○、丁○○合夥飼養
      之賽鴿遭擄鴿勒贖集團擄走，要求支付贖金，使丁○○、
      乙○○為取回賽鴿先後陷於錯誤，分別將三千五百二十八
      元及二千七百十六元之款項，匯款至王驛棠上開華南銀行
      帳戶內等節，應堪認定。事證明確，應依法論科。
二、核被告所為，係犯刑法第三百三十九條第一項之詐欺取財罪
    。按被告行為後，刑法第五十六條連續犯之規定，業於九十
    四年二月二日修正公布刪除，並於九十五年七月一日施行，
    則被告之犯行，因行為後新法業已刪除連續犯之規定，此刪
    除雖非犯罪構成要件之變更，但顯已影響行為人刑罰之法律
    效果，自屬法律有變更，依新法第二條第一項規定，比較新
    、舊法結果，仍應適用較有利於被告之行為時法律即舊法論
    以連續犯（最高法院九十五年第八次刑事庭會議決議參照）
    。被告先後詐欺犯行，時間緊接，犯罪構成要件相同，顯係
    基於概括之犯意反覆為之，為連續犯，即應依修正前刑法第
    五十六條之規定論以一連續詐欺罪，並依法加重其刑。爰審
    酌被告仍值壯年，因貪圖小利，不思以正當手段獲取財物，
    犯後猶否認犯行，態度不佳，惟衡諸被害人所受損害不大，
    被害人乙○○並表示不再追究之意等一切情狀，量處如主文
    所示之刑，以資儆懲。又被告行為後，刑法第四十一條第一
    項前段易科罰金之規定業已修正變更，新法規定：「犯最重
    本刑為五年以下有期徒刑以下之刑之罪，而受六個月以下有
    期徒刑或拘役之宣告者，得以新臺幣一千元、二千元或三千
    元折算一日，易科罰金。」但依據舊法及修正前罰金罰鍰提
    高標準條例第二條前段（現已刪除）規定，被告行為時易科
    罰金折算標準，應以銀元三百元折算一日，經折算為新臺幣
    後，應以新臺幣九百元折算為一日。比較修正前後之易科罰
    金折算標準，當以修正前之規定，較有利於被告，則應依刑
    法第二條第一項本文規定，適用修正前刑法第四十一條第一
    項前段規定，定其折算標準。
據上論斷，應依刑事訴訟法第二百九十九條第一項前段，刑法第
二條第一項前段、修正施行前刑法第五十六條、刑法第三百三十
九條第一項、修正施行前刑法第四十一條第一項前段，刑法施行
法第一條之一，廢止前罰金罰鍰提高標準條例第二條，判決如主
文。
本案經檢察官丙○○到庭執行職務
中　　華　　民　　國　　96　　年　　1　　月　　17　　日
　　　　　　　　　刑事第八庭  審判長法  官  彭喜有
                                    法  官  李東柏
                                    法　官　王慧娟
以上正本證明與原本無異。
如不服本判決，應於判決送達後10日內，向本院提出上訴狀（應
附繕本）。
　　　    　　　　　　　　　　　　　書記官　吳姁穗
中　　華　　民　　國　　96　　年　　1　　月　　17　　日
附錄法條：
刑法第339條第1項
意圖為自己或第3人不法之所有，以詐術使人將本人或第3人之物
交付者，處5年以下有期徒刑、拘役或科或併科1000元以下罰金
。
